臺灣屏東地方法院刑事判決　　　　　　 110年度交訴字第17號
公　訴　人　臺灣屏東地方檢察署檢察官
被　　　告　張偉忠


上列被告因過失致死等案件，經檢察官提起公訴（110 年度調偵
字第72號），被告於準備程序中，就被訴事實為有罪之陳述，本
院告知其簡式審判程序之旨，聽取當事人意見後，本院合議庭裁
定由受命法官獨任進行簡式審判程序，判決如下：
    主  文
張偉忠犯無駕駛執照駕車因過失致人於死罪，處有期徒刑壹年。
又犯駕駛動力交通工具發生交通事故致人死亡而逃逸罪，累犯，
處有期徒刑壹年貳月。應執行有期徒刑壹年拾月。
    事  實
一、張偉忠明知其未考領有汽車駕駛執照，竟於民國109 年6 月
    28日上午某時駕駛車牌號碼00-0000 號自用小客車（下稱甲
    車）沿屏東縣內埔鄉黎東路由西往東方向行駛（起訴書誤載
    為由南往北方向行駛，應予更正），適楊寶順亦騎乘車牌號
    碼000-0000號普通重型機車（下稱乙車）沿同路段行駛在前
    。迨同日5 時45分許，張偉忠駕駛甲車行經屏東縣○○鄉○
    ○路000 號之慶豐汽車修護廠前，本應注意汽車在同一車道
    行駛時，除擬超越前車外，後車與前車之間應保持隨時可以
    煞停之距離，且汽車行駛時，駕駛人應注意車前狀況，並隨
    時採取必要之安全措施，而依當時天候晴、日間自然光線、
    柏油路面乾燥無缺陷、無障礙物、視距良好等情，並無不能
    注意之情事，竟疏未注意與前車之間應保持隨時可以煞停之
    距離，亦未注意車前狀況，並隨時採取必要之安全措施，駕
    駛甲車自後方追撞楊寶順騎乘之乙車後車尾，楊寶順因而彈
    離乙車並撞及甲車前擋風玻璃後倒地而發生交通事故（下稱
    本案交通事故），致楊寶順受有頭部外傷併額顳頂骨開放性
    骨折及腦組織外溢、胸部挫傷併二側肋骨多處折、二側肱骨
    及橈尺骨、二側股骨及左脛骨骨折之傷害，傷重旋即死亡。
    詎張偉忠明知其駕駛甲車發生本案交通事故，且致楊寶順死
    亡，竟另基於駕駛動力交通工具發生交通事故致人死亡而逃
    逸之犯意，未報警或停留現場等候員警到場處理，逕自駕駛
    甲車離開現場而逃逸。嗣經民眾報警，警方據報到場並調閱
    現場監視器錄影畫面，始循線查悉上情。
二、案經楊寶順之妻吳秋月、子楊永豐訴由屏東縣政府警察局內
    埔分局報告臺灣屏東地方檢察署檢察官偵查起訴。
    理  由
壹、程序事項
    被告張偉忠所犯均為死刑、無期徒刑、最輕本刑3 年以上有
    期徒刑以外之罪，亦非屬高等法院管轄第一審之案件，其於
    本院準備程序進行中，就被訴事實為有罪之陳述，經告知簡
    式審判程序之旨，並聽取檢察官及被告之意見後，本院合議
    庭依刑事訴訟法第273 條之1 第1 項裁定進行簡式審判程序
    ，是本案之證據調查，依刑事訴訟法第273 條之2 規定，不
    受同法第159 條第1 項、第161 條之2 、第161 條之3 、第
    163 條之1 及第164 條至第170 條規定之限制。
貳、實體事項
一、認定被告犯罪事實所憑之證據及理由
  ㈠上揭事實，業據被告於偵查、本院準備程序及審理時均坦承
    不諱（見偵卷第115 至119 、135 至139 頁，院卷一第95、
    139 、265 頁，院卷二第13、26頁），並有道路交通事故現
    場圖、道路交通事故調查報告表㈠㈡、臺灣屏東地方檢察署
    檢驗報告書、臺灣屏東地方檢察署相驗屍體證明書、偵查報
    告、屏東縣政府警察局內埔分局扣押筆錄、扣押物品目錄表
    、扣押物品收據、內政部警政署刑事警察局109 年8 月18日
    刑紋字第1090077383號鑑定書、刑事案件證物採驗紀錄表各
    1 份、屏東縣政府警察局舉發違反道路交通管理事件通知單
    2 份、公路監理電子閘門查詢結果4 份、現場照片100 張、
    相驗照片32張附卷可稽（見相卷第43至143 、153 至171 、
    181 、185 至202 頁，偵卷第15、16、29至35、57、93至97
    、163 至169 頁，院卷一第29至35頁），足認被告上開任意
    性自白與事實相符，堪以採信。
  ㈡按汽車在同一車道行駛時，除擬超越前車外，後車與前車之
    間應保持隨時可以煞停之距離，不得任意以迫近或其他方式
    ，迫使前車讓道；汽車行駛時，駕駛人應注意車前狀況，並
    隨時採取必要之安全措施，道路交通安全規則第94條第1 項
    、第3 項分別訂有明文。經查，被告於前揭時、地駕駛甲車
    ，自應注意汽車在同一車道行駛時，後車與前車之間應保持
    隨時可以煞停之距離，且應注意車前狀況，並隨時採取必要
    之安全措施，而依當時天候晴、日間自然光線、柏油路面乾
    燥無缺陷、無障礙物、視距良好等情，有道路交通事故調查
    報告表㈠1 紙存卷可查（見相卷第45頁），顯見客觀上並無
    不能注意情事，竟疏未注意履行上開行車義務，自後方追撞
    被害人楊寶順騎乘之乙車造成本案交通事故，被告之駕車行
    為，當有過失無疑。又本案經檢察官送請交通部公路總局高
    雄區監理所屏澎區車輛行車事故鑑定會鑑定，該會鑑定意見
    略以：「一、張偉忠無照駕駛自用小客車，未注意車前狀況
    ，並未與前車保持隨時可以煞停之距離，為肇事原因。另，
    無照駕駛自用小客車有違規定。二、楊寶順無照駕駛普通重
    型機車，在前行駛，無肇事因素。另，無照駕駛普通重型機
    車有違規定」等節，有交通部公路總局高雄區監理所屏澎區
    車輛行車事故鑑定會屏澎區0000000 案鑑定意見書1 份在卷
    可參（見偵卷第179 至181 頁），亦足供參。且被害人確因
    本案車禍事故傷重死亡乙情，有屏東縣政府警察局內埔分局
    處理相驗案件初步調查報告暨報驗書、臺灣屏東地方檢察署
    相驗屍體證明書各1 份可佐（見相卷第5 、181 頁），則被
    告之過失行為與被害人之死亡結果間，顯具有相當因果關係
    ，殆無疑義。
  ㈢從而，本案事證明確，被告犯行洵堪認定，應依法論科。
二、論罪科刑
  ㈠新舊法比較
    按行為後法律有變更者，適用行為時之法律。但行為後之法
    律有利於行為人者，適用最有利於行為人之法律，刑法第2
    條第1 項定有明文。查被告行為後，刑法第185 條之4 於11
    0 年5 月28日經總統公布修正施行，並自110 年5 月30日起
    生效。修正前刑法第185 條之4 規定：「駕駛動力交通工具
    肇事，致人死傷而逃逸者，處1 年以上7 年以下有期徒刑」
    ，修正後則規定：「駕駛動力交通工具發生交通事故，致人
    傷害而逃逸者，處6 月以上5 年以下有期徒刑；致人於死或
    重傷而逃逸者，處1 年以上7 年以下有期徒刑。犯前項之罪
    ，駕駛人於發生交通事故致人死傷係無過失者，減輕或免除
    其刑」。被告所為依刑法第185 條之4 修正前後構成要件暨
    法律效果均未變更，遂不生新舊法比較問題，應逕行適用現
    行刑法第185 條之4 第1 項後段規定論罪，附此敘明。
  ㈡按汽車駕駛人，無駕駛執照駕車、酒醉駕車、吸食毒品或迷
    幻藥駕車、行駛人行道或行經行人穿越道不依規定讓行人優
    先通行，因而致人受傷或死亡，依法應負刑事責任者，加重
    其刑至二分之一，道路交通管理處罰條例第86條第1 項定有
    明文。次按刑法總則之加重，係概括性之規定，所有罪名均
    一體適用；刑法分則之加重，係就犯罪類型變更之個別犯罪
    行為予以加重，成為另一獨立之罪名。是道路交通管理處罰
    條例第86條第1 項中「無駕駛執照駕車」、「酒醉駕車」、
    「吸食毒品或迷幻藥駕車」、「行駛人行道」既與「行經行
    人穿越道不依規定讓行人優先通行」均屬就刑法第276 條及
    同法第284 條犯罪具特殊要件時予以加重處罰之規定，乃就
    犯罪類型變更之個別犯罪行為予以加重，自屬刑法分則加重
    之性質而成為另一獨立之罪名。被告未考領有汽車駕駛執照
    乙情，有公務監理電子閘門1 紙附卷足憑（見院卷一第29頁
    ）。是核被告所為，係犯道路交通管理處罰條例第86條第1
    項、刑法第276 條之無駕駛執照駕車因過失致人於死罪及刑
    法第185 條之4 第1 項後段之駕駛動力交通工具發生交通事
    故致人死亡而逃逸罪。
  ㈡被告所犯無駕駛執照駕車因過失致人於死罪、駕駛動力交通
    工具發生交通事故致人死亡而逃逸罪2 罪，犯意各別、行為
    互殊，應予分論併罰。
  ㈢刑之加重事由
    ⒈被告所犯無駕駛執照駕車因過失致人於死罪部分，應依道
      路交通管理處罰條例第86條第1 項之規定加重其刑。
    ⒉被告前於107 年間，因詐欺案件，經本院以107 年度簡字
      第283 號判決判處有期徒刑4 月確定，經入監執行，嗣於
      107 年12月24日因徒刑執行完畢出監等情，有臺灣高等法
      院被告前案紀錄表存卷可查，是被告受徒刑執行完畢後，
      5 年以內故意再犯本案有期徒刑以上之駕駛動力交通工具
      發生交通事故致人死亡而逃逸罪，應依刑法第47條第1 項
      規定，論以累犯，本院審酌被告於上開前案執行完畢後，
      復犯本案駕駛動力交通工具發生交通事故致人死亡而逃逸
      犯行，堪認其主觀具特別惡性存在，客觀上亦足見刑罰反
      應力對之未見明顯成效，經考量被告所應負擔罪責之情形
      、惡性及對於刑罰反應力，認其法定本刑有予以加重之必
      要，爰依刑法第47條第1 項規定，就被告本案所犯駕駛動
      力交通工具發生交通事故致人死亡而逃逸罪之法定本刑最
      高度及最低度，均加重之。
  ㈣爰審酌被告駕車造成本案交通事故，致被害人死亡，此犯罪
    結果無回復可能，嚴重侵害被害人生命法益，並使告訴人吳
    秋月、楊永豐頓失至親，蒙受終身無法彌補之傷痛，且被告
    駕車肇事後，明知被害人已死亡，仍未報警處理，亦未留下
    任何聯絡方式，以協助釐清肇事責任之歸屬，反而駕車離開
    現場，不僅影響被害人家屬求償之權利，亦危害公共交通安
    全，所為殊無可取；念及被告坦承犯行之犯後態度；考量被
    告雖多次表示願意賠償告訴人吳秋月、楊永豐，並請求本院
    安排調解，卻均未到庭與告訴人吳秋月、楊永豐協調賠償事
    宜等節，有本院110 年3 月23日準備程序筆錄、本院110 年
    4 月27日準備程序筆錄、本院110 年10月19日準備程序筆錄
    、本院110 年11月16日審判筆錄各1 份、本院刑事報到單2
    份在卷足憑（見院卷一第93至97、121 、137 至141 、227
    、263 至269 、295 至297 頁），難認被告確有與告訴人吳
    秋月、楊永豐調解之誠意，益見被告尚未彌補其犯行所生損
    害；酌以被告為本案交通事故之肇事原因，被害人於本案交
    通事故無肇事因素；兼衡被告自述國中畢業之智識程度，擔
    任台電公司外包人員、經濟狀況普通，與外公、外婆、舅舅
    、弟弟同住之家庭生活狀況（見院卷二第26頁）等一切情狀
    ，就其所犯無駕駛執照駕車因過失致人於死罪、駕駛動力交
    通工具發生交通事故致人死亡而逃逸罪，分別量處如主文所
    示之刑。暨考量因生命有限，刑罰對被告造成之痛苦程度，
    係隨刑度增加而生加乘效果，則數罪併罰之情形，亦應隨罪
    數增加遞減其刑罰較為適當，倘以單純累加方式定其應執行
    刑，其處罰顯然超過被告行為之不法內涵，而違反罪責相當
    原則，爰就被告所犯無駕駛執照駕車因過失致人於死罪、駕
    駛動力交通工具發生交通事故致人死亡而逃逸罪，依刑法第
    51條第5 款規定，併定如主文所示應執行之刑。
據上論斷，應依刑事訴訟法刑事訴訟法第273 條之1 第1 項、第
284 條之1 、第299 條第1 項前段，道路交通管理處罰條例第86
條第1 項，刑法第11條前段、第276 條、第185 條之4 第1 項後
段、第47條第1 項、第51條第5 款，刑法施行法第1 條之1 第1
項，判決如主文。
本案經檢察官葉幸眞提起公訴，檢察官吳聆嘉、吳政洋到庭執行
職務。
中    華    民    國  111     年    1     月    18    日
                  刑事第四庭    法  官  李宛臻
以上正本證明與原本無異。
如不服本判決應於收受判決後20日內向本院提出上訴書狀，並應
敘述具體理由；其未敘述上訴理由者，應於上訴期間屆滿後20日
內向本院補提理由書（均須按他造當事人之人數附繕本）「切勿
逕送上級法院」。
中    華    民    國   111    年    1     月    18    日
                                書記官  蔡語珊
附錄本案論罪科刑法條：道路交通管理處罰條例第86條第1 項，
刑法第276 條、第185 條之4 第1 項後段。
道路交通管理處罰條例第86條第1 項
汽車駕駛人，無駕駛執照駕車、酒醉駕車、吸食毒品或迷幻藥駕
車、行駛人行道或行經行人穿越道不依規定讓行人優先通行，因
而致人受傷或死亡，依法應負刑事責任者，加重其刑至二分之一
。
刑法第276 條
因過失致人於死者，處五年以下有期徒刑、拘役或五十萬元以下
罰金。
刑法第185 條之4 第1 項
駕駛動力交通工具發生交通事故，致人傷害而逃逸者，處六月以
上五年以下有期徒刑；致人於死或重傷而逃逸者，處一年以上七
年以下有期徒刑。